【裁判字號】    91,交訴,169
【裁判日期】    920714
【裁判案由】    過失致死
【裁判全文】
臺灣臺南地方法院刑事判決                        九十一年度交訴字第一六九號
    公  訴  人  臺灣台南地方法院檢察署檢察官
    被      告  乙○○
    選任辯護人  蔡敬文律師
右列被告因過失致死案件，經檢察官提起公訴（九十一年度調偵字第九九號），本院
判決如左：
    主  文
乙○○無罪。
    理  由
一、公訴意旨略以：被告乙○○係三金實業有限公司僱用之司機，係從事駕駛業務之
    人，於民國九十一年三月十三日晚上九時許，將其所駕駛之車牌號碼八Ｖ─九八
    六號營業大貨車，違規停放在省道臺一線北向三一三．三公里處之路旁，本應注
    意於夜間無燈光設備或照明不清之道路，均應顯示停車燈光或反光標誌，而依當
    時情形，又無不能注意之情事，竟疏於注意為之，貿然將上開大貨車停放路旁並
    侵入慢車道四十公分，適有買純敏駕騎車牌號碼ＴＭＡ─二二一一號輕型機車，
    沿省道臺一線道路同向自後行駛而至，行經該處因天色昏暗，避煞不及，而擦撞
    大貨車，致買純敏人車倒地，受有頭部外傷併顱內出血之傷害，雖經送醫救治，
    仍因傷重，延至同年三月二十九日上午七時五分許不治死亡，認被告涉觸犯刑法
    第二百七十六條第二項業務過失致人於死罪嫌等語。
二、按犯罪事實應依證據認定之，無證據不得推定其犯罪事實，且被告之自白，不得
    作為有罪判決之唯一證據，仍應調查其他必要之證據，以察其是否與事實相符，
    又不能證明被告犯罪者，應諭知無罪之判決，刑事訴訟法第一百五十四條、第一
    百五十六條第二項、第三百零一條第一項前段分別定有明文。又所謂認定犯罪事
    實之證據，係指足以認定被告確有犯罪行為之積極證據而言，如未發現相當證據
    ，或證據不足以證明，自不能以推測或擬制之方法，以為裁判基礎。且刑事訴訟
    上證明之資料，無論其為直接證據或間接證據，均須達於通常一般人均不致於有
    所懷疑，而得確信其為真實之程度，始得據為有罪之認定，若其關於被告是否犯
    罪之證明未能達此程度，而有合理性懷疑之存在，致使法院無從形成有罪之確信
    ，根據「罪證有疑，利於被告」之證據法則，即不得遽為不利被告之認定，其以
    情況證據（即間接證據）斷罪時，尤須基於該證據在直接關係上所可證明之他項
    情況事實，本乎推理作用足以確證被告有罪，方為合法，不得徒憑主觀上之推想
    ，將一般經驗上有利被告之其他合理情況逕予排除（最高法院七十六年臺上字第
    四九八六號、三十二年度上字六七號判例意旨參照）。
三、公訴人認被告涉犯上開業務過失致人於死罪嫌，無非係以被告之自白、告訴人即
    被害人買純敏之子丙○○之指述、道路交通事故調查報告表、現場蒐證照片六張
    、相驗屍體證明書、驗斷書及勘驗筆錄為其主要依據。
四、本件被告之營業大貨車於夜間停放在馬路邊，被害人駕駛機車右側手把處自後擦
    撞被告營業大貨車左後方鐵桿、被害人機車於肇事現場留有二十五．一公尺之刮
    地痕之事實，有道路交通事故調查報告表及照片在卷可證，核與被告自承之情相
    符，被告之營業大貨車既是停放不動之狀態，被告對被害人之死亡是否有過失？
    自應視被告停車當時，是否已盡其應注意之義務，換言之，即被告是否已遵守交
    通法規中對停放車輛之要求？按設有禁止停車標誌、標線之處所不得停車，又汽
    車停車時，在夜間無燈光設備或照明不清之道路，均應顯示「停車燈光或反光標
    識」，並應順行方向【緊靠】道路右側，但「單行道」應緊靠路邊停車，其右側
    前後輪胎外側距離緣石或路面邊緣不得逾四十公分，在單行道左側停車時，比照
    辦理，又汽車行駛時，駕駛人應注意車前狀況，並隨時採取必要之安全措施，道
    路交通安全規則第一百十二條第一項第四款、第十三款、同條第二項、第九十四
    條第三項分別定有明文，汽車之駕駛人停車時自應遵守之。
五、按停放汽車於路邊時，應依車輛順行方向，【緊靠】路邊，究竟如何始謂「緊靠
    」路邊，在一般道路並無距離路邊之具體規定，僅在「單行道」特別明文規定：
    應緊靠路邊停車，「其右側前後輪胎外側距離緣石或路面邊緣【不得逾四十公分
    】，在單行道左側停車時，比照辦理，上開道路交通安全規則第一百十二條第二
    項規定甚明。經查，本件停放汽車之道路並非單行道而是雙向四線道之省道臺一
    線道路，路面並無禁止停車之標線或標誌，自路面邊線至中央分隔島共九．九公
    尺寬（按慢車道二．五公尺寬、外側快車道三．七公尺寬及內側快車道三．七公
    尺寬），有道路交通事故調查報告表及現場照片可證（附於本院審理卷），誠然
    ，被告上開車輛停放地點，其左側車身外側均侵入慢車道四十公分之事實，業經
    現場處理警員甲○○於臺南縣警察局道路交通事故調查表載明可考，惟本件被告
    車輛部分停放在寬二．五公尺之慢車道上，扣除被告汽車之車體所佔路面距離四
    十公分，該慢車道路面尚有二．四公尺寬，已足夠機車通過行駛，遑論慢車道左
    側尚有外側快車道三．七公尺寬可供行駛，，本件被告在省道臺一線上之雙向四
    線道上停汽車，有依其順行方向停在路邊，其左側車身雖侵入慢車道四十公分，
    然以當地路面甚寬及路旁有超過汽車高度之行道樹為界，本難以再靠近路邊停車
    ，被告如此停車，客觀上尚符合汽車停車時，依其順行方向「緊靠」路邊停放之
    要件，而臺灣省台南區車輛行車事故鑑定委員會鑑定及臺灣省車輛行車事故覆議
    鑑定委員會意見也均未提及此部份停車有何未緊靠路邊之違規，足認被告停車已
    順向緊靠路邊，並無過失。
六、至於被告於夜間停車之警示措施是否欠完善？按停於路邊之車廂，按「夜間無燈
    光設備」，或「照明不清」之道路，均應顯示停車燈光或反光標識，道路交通安
    全規則第一百十二條第一項第十三款定有明文。經查，被告於夜間順向停車時，
    其汽車之尾燈本有反光作用，且大貨車右側前方十二公尺處也有路燈，大貨車距
    中央分隔島為九．五公尺、左側中央分隔島在大貨車前、後均有路燈，有現場照
    片及道路交通事故調查報告表可稽，並經被告於本院審理時陳述明確（（參見本
    院九十二年五月二十二日審理筆錄），顯然並非夜間無燈光設備之道路，公訴意
    旨逕認該處為「夜間無照明」或「照明不清」之路段，容有誤會。此外，證人即
    當日事故至現場處理之臺南縣警察局善化分局潭頂派出所警員甲○○，亦於本院
    審理時，到庭證稱「（法官問：到場處理的時候，現場的路燈有無故障？）均是
    正常。（法官問：本件車禍發生地點的照明如何？）算普通，只要有注意看的話
    ，都會看到那台，如果沒有開車燈的話，約十公尺前可以看到，若有開車燈的話
    ，更遠的距離就可以發現該車，因為大貨車後面有黃色的反光標誌，大貨車的防
    止捲入裝置，都是以黃色噴漆，晚上的時候，只要有燈光照射，都會反射」等語
    無訛（參見本院九十二年六月三十日審理筆錄），與現場狀況相符，可見被害人
    至少在十公尺前就見到被告停放之汽車，也非照明不清之道路，被告停車於此，
    依法自無顯示停車燈或反光標示之必要。台灣省台南區車輛行車事故鑑定委員會
    及臺灣省車輛行車事故覆議委員會之鑑定意見雖均稱被告夜間停車警示措施欠完
    善，為肇事次因等情，惟查該路段既非無照明路段，也不是照明不清之路段，本
    不必顯示停車燈或警示標識，鑑定意見認被告夜間停車措施欠完善，未說明其詳
    細理由及依據，本不能拘束本院之認定。
七、又被害人機車於肇事現場，留有二十五．一公尺長之刮地痕，審酌被告營業大貨
    車靜止不動之情形，上開刮地痕應全是機車之加速度所致，雖無法明確知悉機車
    當時之車速為何，有無超速，惟其當時車速應非緩慢，併此說明。
八、綜上所述，被告停車於可停車之路段，順向停車且緊靠路邊，該路段既非無燈光
    設備也非照明不清路段，被告自無義務顯示停車燈或警示標識，是告訴人騎機車
    自後撞擊停止狀態中之被告汽車，純係被害人未注意行向道路前方有車輛停放之
    車輛狀況過失所致，應認被告就本件車禍之發生已盡相當的注意義務，並無過失
    之情事，此外，復查無其他積極證據足認被告涉有過失致人於死罪嫌，是公訴人
    認被告有業務過失致死之犯行，尚屬不能證明，根據「罪證有疑，有利被告」之
    證據法則，自應就被告依法為無罪諭知，以示平允。
據上論斷，應依刑事訴訟法第三百零一條第一項，判決如主文。
中      華      民      國      九十二      年      七    月    十四    日
                              臺灣臺南地方法院交通法庭
                                      法  官  洪士傑
右正本證明與原本無異。
如不服本判決應於送達後十日內向本院提出上訴狀。
                                      書記官  陳金堂
中      華      民      國      九十二      年      七    月    十四    日


司法院資訊處製作；財團法人民間司法改革基金會備份。
